【裁判字號】    97,消債更,1718
【裁判日期】    971216
【裁判案由】    聲請更生程序
【裁判全文】
臺灣高雄地方法院民事裁定          97年度消債更字第1718號
聲  請  人  甲○○
上列當事人聲請消費者債務清理事件，本院裁定如下：
    主  文
聲請駁回。
聲請費用由聲請人負擔。
    理  由
一、本件債務人主張：伊因有不能清償情事，曾依「中華民國銀
    行公會會員辦理消費金融案件無擔保債務協商機制」（下稱
    無擔保協商）申請債務協商並成立，約定自民國95年7 月起
    ，分80期，零利率，每月應繳納為新台幣（下同）20,284元
    ，且聲請人每月需負擔之必要生活費用以及剛出生女兒之扶
    養費共計約為12,743元。聲請人係在裝卸職業公會向各漁業
    主承包裝卸漁貨之工作，薪資需視當月所卸載漁獲而定，95
    年度平均僅約14,383元，96年度平均僅約為20,909元，如此
    微薄之收入本已不足繳納高額之協商還款，然聲請人為維持
    信用僅得咬牙苦撐至97年1 月，該月份因工作業務量大幅縮
    減以致聲請人當月份無收入，故無法繳納協商費用，又聲請
    人於97年1 月結婚，需支出高額之結婚必要費用，不得以僅
    得毀諾；而女兒復於97年5 月間出生，亦使聲請人需負擔每
    月約2,600 元之扶養費用，以聲請人之收入實無法繳納如此
    高額之協商還款費用，實有進行更生程序之必要。復伊無擔
    保或無優先權債務總額未逾1,200 萬元，且未經法院裁定開
    始清算程序或宣告破產，爰向本院聲請更生等語。
二、經查：
  (一)按債務人與金融機構協商成立者，不得聲請更生或清算。但
    因不可歸責於己之事由，致履行顯有重大困難者，不在此限
    ；本條例施行前，債務人依金融主管機關協調成立之中華民
    國銀行公會會員，辦理消費金融案件無擔保債務協商機制與
    金融機構成立之協商，準用前項之規定；消費者債務清理條
    例第151 條第5 、6 項定有明文。
  (二)債務人所主張之上開事實，業據提出債權人清冊、財產狀況
    說明書、財團法人金融聯合徵信中心之當事人綜合信用報告
    、協商還款證明及合作金庫還款證明、戶籍謄本、聲請人及
    其扶養人之95年、96年所得清單及財政部高雄市國稅局財產
    歸屬資料清單、土地及建物所有權狀、土地急件物登記謄本
    、勞健保支出證明、燃料稅、牌照稅及房屋稅繳款單、水電
    費收據、女兒醫療費用收據、診斷證明書、聲請人薪資袋等
    文書為證。本院又函查英商渣打商業銀行，函調聲請人之債
    務協商協議書暨無擔保債務還款計畫書，渣打商業銀行回函
    在卷可稽。
  (三)依前開消費者債務清理條例第151 條第5 項規定，債務清償
    方案成立後，應由債務人按其條件履行，如於其後發生情事
    變更，在清償期間內之收入或收益不如預期，致該方案履行
    困難甚或履行不能，而有不可歸責於己之事由，始能聲請更
    生或清算。此項規定旨在避免債務人任意毀諾已成立之協商
    ，濫用更生或清算之裁判上債務清理程序，蓋以債務清償方
    案係經當事人行使程序選擇權所為之債務清理契約，債務人
    應受該成立之協議所拘束。債務人既已與金融機構協商成立
    ，如認該協商方案履行有其他不適當情形，自仍應再循協商
    途徑謀求解決。經查，聲請人前於95年7 月間與銀行債務協
    商成立後，至97年1 月即毀諾並未依協議還款，而於毀諾之
    時間點，雖聲請人主張其毀諾當月因工作業務量大幅縮減，
    以致該月無出勤記錄，且聲請人因舉辦婚禮而增加當月之必
    要開銷，已不足支付龐大之協商還款金額等語置辯；然聲請
    人雖主張97年1 月份工作業務量大幅縮減以致聲請人當月份
    無出勤之記錄，並未見聲請人提出具體事證，如出勤表或人
    事資料為證，本院難堪採信。又聲請人主張因當月舉辦婚禮
    而增加必要支出，惟聲請人現處背負高額債務之狀態下，本
    即應撙節開支，故結婚之典禮儀式亦應簡約，或改以公證結
    婚等儀式辦理即足，聲請人主張其因結婚而需支出不合一支
    高額開銷，本院殊難同意。縱認婚姻為終身大事，聲請人欲
    舉辦簡單而隆重之婚禮，端屬人之常情，若本院一昧禁止，
    恐甚不合人情；然依我國習俗，親友參加結婚典禮多有給予
    祝賀禮金，而禮金之收入均應足支應結婚典禮必要之開銷，
    聲請人主張其因結婚而生有必要之支出，顯與常理有悖。倘
    聲請人主張為真，聲請人即應提出婚禮收支之明細以供本院
    審酌而未為，故難認其所言為實。
  (四)又聲請人主張其薪資在95年度平均為14,383元，96年度平均
    為20,909元，並提出95、96年所得清冊及97年2 月至9 月之
    薪資袋為證。據聲請人提出之95、96年所得清冊，95、96年
    度之年收入分別為172,600 元及250,910 元，平均月薪分別
    為14,383元及20,909元，故聲請人之主張為真，然聲請人協
    商時95年度之薪資較之後96年度為低，故聲請人既於協商時
    可支付協商金額，於整體生活狀態未改變之情況下，亦應可
    以繳納協商還款費用，遂聲請人主張其有經濟上不可歸責之
    事由，並無理由。又聲請人提出之薪資袋，可得聲請人2 月
    收入為36,980元、3 月上半月為13,190元、4 月為38,310元
    、5 月為34,980元、6 月為19,930元、7 月為25,320元、8
    月為75,410元、9 月為45,190元，共計該此七個半月之薪資
    總和為289, 310元，平均每月有38,575元之收入，扣除聲請
    人每月協商應納費用為20,284元，尚有18,291 元 ，高於聲
    請人主張每月需負擔必要生活費用以及女兒扶養費之15,343
    元，故聲請人之經濟狀況，難謂其有需更生之必要。
三、綜上所述，本件聲請人聲請更生，既無法立證證明其確於與
    金融機關達成前揭協商後，有不可歸責於己之事由致履行顯
    有重大困難，難謂其符合消費者債務清理條例第151 條第5
    項之規定，自不得聲請更生，應駁回其更生之聲請。
四、爰依消費者債務清理條例第8 條、第151 條第5 項、第15條
    ，民事訴訟法第78條，裁定如主文。
中    華    民    國    97    年    12    月    16    日
                  臺灣高雄地方法院鳳山分庭
                          法  官  何悅芳
以上正本係照原本作成。
如不服本裁定，應於送達後10日內，向本院提出抗告狀並表明抗
告理由，如於本裁定宣示後送達前提起抗告者，應於裁定送達後
10日內補提抗告理由書（須附繕本）。
中    華    民    國    97    年    12    月    16    日
                          書記官  洪嘉慧


司法院資訊處製作；財團法人民間司法改革基金會備份。
